臺灣高等法院臺中分院刑事判決　　　　　　　　　　九十四年度上易字第一三八號
　　上　訴　人　臺灣臺中地方法院檢察署檢察官
　　被　　　告　甲○○
右上訴人因被告詐欺等案件，不服臺灣臺中地方法院九十三年度易字第二三一一號中
華民國九十三年十一月十六日第一審判決（起訴案號：臺灣臺中地方法院檢察署九十
三年度偵字第三三七一號），提起上訴，本院判決如左：
      主  文
上訴駁回。
    事  實
一、甲○○（共同行使變造國民身分證部分，經原審判處有期徒刑貳月確定；未指定
    犯人，而向該管公務員誣告犯罪部分，經原審判處有期徒刑貳月確定）因缺錢花
    用，於民國（下同）九十二年十二月間依報紙廣告與姓名年籍不詳之成年男子聯
    絡，其可預見該成年男子，向其購買金融機構帳戶，係供從事詐欺取財等非法之
    用，竟在不違背其本意下，基於幫助他人財產犯罪之不確定犯意，於九十二年十
    二月二十二日，在臺中市○○路某地，將其所有係於同日至臺新國際商業銀行逢
    甲分行（下稱臺新銀行）申設之00000000000000號帳戶之存摺、
    印章、提款卡及密碼，以新臺幣（下同）一千元出售予該不詳姓名之人，供不詳
    姓名之人領取不法犯罪所得之財物。嗣於九十二年十二月二十四日某時，該不詳
    姓名之人基於詐欺取財犯意，假藉健保局退費名義以電話向乙○○佯稱可退回健
    保費，致乙○○陷於錯誤，誤信確係健保局辦理退費之事，於同日十六時零八分
    及十七時二十六分許，依該不詳姓名之人指示辦理退費之方式，持自己之金融卡
    接續操作自動櫃員機二次，致實際上匯款共十九萬九千八百六十七元至上開甲○
    ○之揭帳戶，嗣乙○○察覺有異，始知受騙，經報警查獲上情。
二、案經乙○○訴由臺中市警察局第六分局報請臺灣臺中地方法院檢察署檢察官偵查
    起訴。
    理  由
一、被告經本院合法傳喚，無正當理由，雖未於本院審判期日到庭，惟查：右揭事實
    業據被告於原審及本院準備程序中坦承不諱，且被告出售上開臺新銀行帳戶予不
    詳姓名之人，再由該不詳姓名之人，以詐騙被害人乙○○辦理健保局退費須持金
    融卡至自動櫃員機操作之詐騙方法，詐騙乙○○因不諳提款機之操作方式而匯款
    十九萬九千八百六十七元至甲○○之帳戶，該不詳姓名之人再藉甲○○之帳戶提
    領詐騙款項等情，亦經被害人乙○○（以稱被害人）於警詢及偵訊供述綦詳，並
    有轉帳匯款執據二張、上開臺新銀行帳戶之歷史交易查詢單可佐，足見被告上開
    臺新銀行帳戶確係供詐騙集團使用。再按刑法上之故意，分為直接故意（確定故
    意）與間接故意（不確定故意），「行為人對於構成犯罪之事實，明知並有意使
    其發生者」為直接故意。「行為人對於構成犯罪之事實，預見其發生而其發生並
    不違背其本意者」為間接故意；而間接故意與有認識的過失之區別，在於二者對
    構成犯罪之事實雖均預見其能發生，但前者對其發生並不違背其本意，後者則確
    信其不發生。且幫助犯之成立，以行為人主觀上認識被幫助者正欲從事犯罪或係
    正在從事犯罪，且該犯罪有既遂之可能，而其行為足以幫助他人實現構成要件者
    ，即具有幫助故意，並不以行為人確知被幫助者係犯何罪名為必要。至於行為人
    在正犯實施犯罪前為幫助行為者，則構成事前幫助犯。茲查：、衡諸常情，一
    般人至金融機關如銀行、郵局等開設帳戶使用，係極為方便容易且迅速之事，苟
    有使用金融存款帳戶之正當用途，自以使用其本人或可信賴之親友申請之帳戶，
    最為便利安全，始可避免帳戶名義人反悔或心存歹念，利用通知掛失止付及換摺
    之方式，將帳戶內之款項領走一空，使用帳戶人反將蒙受損失，故苟非具意圖以
    他人帳戶從事不法用途，並藉以逃避查緝，自無向無相當信任關係之陌生人收購
    或承租帳戶使用之理。是依一般人通常之知識、經驗，均應知不詳姓名之人要求
    提供帳戶，係欲藉該帳戶取得不法犯罪所得，且欲以之隱匿帳戶內資金之實際取
    得人之身分；被告甲○○係年過三十歲之成年人，對此自難諉為不知，足認被告
    於出售帳戶之際，已可預見其將帳戶出售予不詳姓名之人，該使用帳戶之人，會
    將帳戶供取得不法犯罪所得之用。、近來竊車恐嚇取財、利用「刮刮樂」、「
    健保局退費」等名義詐欺取財之犯罪類型層出不窮，該等犯罪，多數均係利用他
    人帳戶作為恐嚇取財或詐欺所得財物之出入帳戶，並經媒體廣為披載，被告縱使
    並不確知所出借之帳戶，係遭他人用以對被害人乙○○詐欺取財，亦無法確知取
    得帳戶之人係以何種方法於何時地為詐欺取財之具體內容，惟對於其所出售之上
    揭帳戶，將遭人作為詐欺取財犯行所得財物匯入及提領之工具使用，應有概括之
    認識，且可預見其發生，竟仍同意出售，顯對帳戶供他人取得不法犯罪所得之用
    ，亦不違背其本意，且其無確信帳戶不至遭利用為犯罪之用，仍將帳戶出售予無
    信賴關係之陌生人，足認被告基於幫助犯罪之不確定故意。本件事證明確，被告
    右揭犯行堪以認定。
二、核被告出售帳戶予他人，以供他人領取詐欺取財所得使用，其僅有參與提供金融
    機關帳戶，並無證據證明其有參與詐欺取財之行為，或有與本件詐欺取財之詐騙
    者有詐欺之犯意聯絡，是被告基於幫助之意思，參與詐欺取財構成要件以外之行
    為，為幫助犯，核其出售帳戶之所為，係犯刑法第三十條第一項、第三百三十九
    條第一項之幫助詐欺取財罪。原審判決就被告幫助詐欺部分適用刑法第三十條第
    一項、第二項、第三百三十九條第一項、第四十一條第一項前段，罰金罰鍰提高
    標準條例第一條前段、第二條之規定並審酌被告未曾有犯罪紀錄，素行良好，因
    經濟情況不佳，遂同意出售帳戶供他人非法使用，助長他人犯罪風氣，惟其本身
    未實際參與本件詐欺取財之犯行，責難性較小，出售之帳戶僅有一本，犯罪所獲
    僅一千元，又其犯後確有悔意等一切情狀，量處被告有期徒刑月，並諭知易科
    罰金之折算標準，核無違誤。原審法院檢察署檢察官據被害人之請求上訴略以：
    被告不願供出主嫌，且不知悔過，並矇騙檢察官係遺失提款卡被人檢去作案，經
    查明後始改口稱是賣帳戶僅得一千元，被告前是否於銀行均無存款，且偽造護照
    是何動機，並請求追究於九十三年五月十八日幫被告做證者之刑責，因其證明被
    告一只皮包連同提款款一起掉了等語，指摘原審判決不當，被害人復於九十四年
    一月三十一日具狀指稱略以：被告並未掛失，銀行亦無被告掛失之紀錄，而被告
    帳戶內既無存款且用不到被告申請此帳號，很明顯係為日後詐騙所用。此詐騙被
    害人之女性於詐騙中指示被害人要撕掉帳號，如被告與詐騙者不認識，何以如此
    保護密碼，另請求追究證人刑責，並請求檢察官在未達成和解前，勿讓被告易科
    罰金。另被告對於偽造文書及誣告案之主謀復遲未說明等語，且附九十三年十二
    月十六日被告與被害人在住處有關商討撤回告訴情事之談話錄音帶一捲，指摘原
    審判決不當。惟查：本件被告雖於偵查中辯稱遺失提款卡，惟已於原審及本院準
    備程序中坦承出借帳戶予他人獲利，本件被告僅稱係出售予不詳姓名年籍之人，
    致本院無從查證，然被告是否能供出買受者並進而查獲，尚屬犯後態度問題，並
    無以此指摘原審判決不當，另有關被害人於九十四年一月三十一日書函指稱被告
    並未說明偽造文書及誣告案之主嫌，惟偽造文書及誣告案並未在本件上訴範圍內
    ，被害人以此指摘原審判決關於被告幫助詐欺部分不當，顯無理由。又所謂被告
    與詐騙者不認識，何以如此保護密碼等語，固屬詐騙者之技倆，但尚無憑此遽認
    被告與詐騙者認識。另證人周子文固於九十三年五月十八日偵查中證稱：「（問
    ：九十二年十二月二十二日有與被告去喝酒？）日期我忘了，但後來他有向我說
    丟了手提式的黑色皮包，但皮包內有何東西我不清楚。」等語（詳見九十三年度
    偵字第三三七一號卷第二十五頁），證人並未明確證稱被告所掉皮包內裝何物，
    與被害人上開所指證人證稱：提款卡掉了等語不符，況法院係負責審判業務，對
    於刑責之追訴尚非本院權責。至於被告如經法院諭知易科罰金，是否能准其易科
    罰金？應屬執行檢察官之職權，並無執此認定原審法院判決不當。另卷附之錄音
    帶如被害人所述係有關被害人與被告商討撤回告訴情事之談話錄音帶，亦未明確
    指摘原審判決有何不當之處，綜上所述，原審法院檢察署檢察官據被害人之請求
    上訴即無理由，應予駁回。
三、被告經合法傳喚，無正當理由，未於本院審判期日到庭，爰不待陳述，逕行判決
    。
據上論斷，應依刑事訴訟法第三百六十八條、第三百七十一條，判決如主文。
本案經檢察官丙○○到庭執行職務。
中       華       民       國     九十四    年     三     月    十七    日
                                   臺灣高等法院臺中分院刑事第三庭
                                         審判長法　官  江　錫　麟
                                               法　官  林　欽　章
                                               法　官  胡  忠  文
右正本證明與原本無異。
不得上訴。
                                               書記官  許  美  惠
中     華     民     國     九十四     年      三      月     十八      日
附論罪科刑法條
刑法第一百七十一條第一項：
未指定犯人，而向該管公務員誣告犯罪者，處一年以下有期徒刑、拘役或三百元以下
罰金。
刑法第三百三十九條第一項：
意圖為自己或第三人不法之所有，以詐術使人將本人或第三人之物交付者，處五年以
下有期徒刑、拘役或科或併科一千元以下罰金。
                                                              　　　　　Ｆ
